臺灣高等法院刑事判決　　　　　　　　 96年度上訴字第493號
上　訴　人　臺灣臺北地方法院檢察署檢察官
上　訴　人
即　被　告　乙○○
　　　　　　　　　　　樓
選任辯護人　黃銘照　律師
上列上訴人等因被告偽造文書等案件，不服臺灣臺北地方法院95
年度易字第839號，中華民國95年12月28日第一審判決（起訴案
號：臺灣臺北地方法院檢察署94年度調偵字第436號），提起上
訴，本院判決如下：
    主  文
原判決撤銷。
乙○○行使偽造私文書，足以生損害於他人，處有期徒刑肆月，
如易科罰金，以銀元參佰元即新臺幣玖佰元折算壹日。減為有期
徒刑貳月，如易科罰金，以銀元參佰元即新臺幣玖佰元折算壹日
。南山人壽保險股份有限公司87年12月31日PA<001728>加入卡「
要保員工/業務員簽名」欄上偽造之「甲○○」署押壹枚沒收。
    事  實
一、乙○○係甲○○之叔父，擔任南山人壽保險股份有限公司（
    下稱南山人壽）南信通訊處經理，甲○○原係南山人壽業務
    員，曾在合作金庫銀行景美分行開立帳號0000000000000號
    帳戶為薪資帳戶，並分別於民國79年7月5日、81年8月3日向
    南山人壽投保「員工團體意外傷害保險（PA<001728>加入卡
    ）」（下稱意外險）、「新增值分紅壽險（保單號碼
    Ｚ000000000）」下稱個人壽險。甲○○於79、80年間無意繼
    續擔任保險業務員，乙○○乃向甲○○借用業務員名義（將
    業績掛在甲○○名下），甲○○同意乙○○繼續使用上開合
    作金庫景美分行之薪資帳戶，二人約定由甲○○自85年6月
    間起，每月依乙○○之指示，將個人壽險費用約新臺幣（下
    同）2054元、意外險費用約1330元（原係每月1234元，因86
    年1月22日重新加保，自86年1月22日起每月應繳1330元），
    連同償還南山人壽之房屋貸款約15000元，以如附表一所示
    19000元至25000元不等之整數金額，匯入或直接存入乙○○
    在彰化銀行永和分行開立之帳號00000000000000號帳戶，乙
    ○○則將甲○○應繳之個人壽險、意外險、房屋貸款等費用
    ，匯入上開合作金庫景美分行帳戶內以供繳納。
二、嗣因乙○○未能按時繳交上開意外險保費，使該意外險於86
    年1月間失效。嗣後乙○○通知甲○○，經甲○○之同意，
    乙○○即代甲○○於86年1月22日申請重新加入保險。惟乙
    ○○日後復未能按時繳交保費，使得上開保險再次失效，乙
    ○○為重行加入意外險，竟未經甲○○之同意，於87年12月
    31日，將甲○○於86年1月22日以自己、卓昭、呂銘哲、
    呂忠謀為被保險人重新投保時所設定之身故受益人卓昭、
    甲○○擅自變更為呂楊婉（檢察官起訴書誤植為呂楊碗），
    且變動投保單位數，並在87年12月31日PA<001728>加入卡之
    「要保員工/業務員簽名」欄偽造「甲○○」之署名1枚，表
    示係甲○○本人申請重新加入保險並變更保險內容之意，嗣
    並向南山人壽不知情之承辦人員行使之，足以生損害於甲○
    ○及南山人壽公司保險資料之正確性。至93年9月1日呂忠謀
    意外死亡，甲○○欲領取呂忠謀為被保險人之意外險理賠金
    時，發覺身故受益人已遭變更，始悉上情（意外險4次投保
    、變更前、後之相關保險內容詳如附表二A、B、C所載）。
三、案經甲○○訴由臺北市政府警察局中山分局報請臺灣臺北地
    方法院檢察署檢察官偵查起訴。
    理  由
甲、程序部分：
    按「被告以外之人於審判外之言詞或書面陳述，除法律有規
    定者外，不得作為證據。」，刑事訴訟法第159條第1項定有
    明文；另按「被告以外之人於審判外之陳述，雖不符前4條之
    規定，而經當事人於審判程序同意作為證據，法院審酌該言
    詞陳述或書面陳述作成時之情況，認為適當者，亦得為證據
    。當事人、代理人或辯護人於法院調查證據時，知有第159
    條第1項不得為證據之情形，而未於言詞辯論終結前聲明異
    議者，視為有前項之同意。」，同法第159條之5規定甚明。
    本案所據以認定犯罪事實之證據，其中部分雖屬傳聞證據，
    惟被告乙○○、辯護人或公訴人於原審、本院言詞辯論終結
    前並未對其證據能力有所爭執或聲明異議，本院審酌該等傳
    聞證據作成之情況，認為適當，是該等傳聞證據均具備證據
    能力，合先敘明。
乙、實體部分：
壹、有罪部分：
一、訊據被告就伊於擔任南山人壽南信通訊處經理，向告訴人甲
    ○○借用其業務員身分及在合作金庫景美分行開立之帳戶使
    用，告訴人分別向南山人壽投保個人壽險及意外險，並向南
    山人壽辦理房屋貸款，個人壽險、意外險、房屋貸款均自告
    訴人在合作金庫景美分行之帳戶內扣繳，在伊借用告訴人之
    帳戶後，則由伊負責繳納相關之保費等費用，告訴人再匯款
    給伊，意外險部分於投保後，曾經過三次變更或失效重新加
    入保險，均由伊為之，而保險內容有如犯罪事實欄所示之變
    更等情，固均不諱言，惟矢口否認有何偽造私文書犯行，辯
    稱：意外險部分保險內容之數次變更，伊均有告知告訴人，
    獲得其授權及同意伊才變更；告訴人於85年11月23日曾因購
    車缺錢向伊借錢，故告訴人某些月份給付超過19000元之部
    分，係為了償還借款，每月19000元之金額並不足以支付告
    訴人全部之費用，故告訴人意外險部分之保費尚係伊代為支
    付，因疏失未繳保費才有失效的問題云云。惟經查：
（一）被告確有如犯罪事實欄所示之犯行，除經被告坦承意外險
      變更內容均由伊決定並於文件上代簽甲○○姓名等情外，
      尚據告訴人於警詢、原審、本院審理時指訴明確，告訴人
      陳稱其並不知意外險83年7月6日、87年12月31日保險內容
      變更等語（見94年度偵字第1738號卷《下稱偵查卷》第6
      頁至第10頁、原審95年9月21日、95年10月26日、95年11
      月23日審判筆錄、本院96年6月28日審判筆錄），並有南
      山人壽新增值分紅保險單（93年他字第8239卷《下稱他字
      卷》第6頁至第12頁）、保險費墊繳本息明細表（見他字
      卷第15 頁至第18頁）、保險金理賠通知書（見他字卷第
      20頁）、意外險PA<001728>加入卡（見偵查卷第78頁第81
      頁）、告訴人匯款之存款存根聯、匯款通知單、匯款申請
      書、匯款回條、匯出匯款回條、自動櫃員機交易明細單（
      見偵查卷第51頁至第77頁）、彰化銀行永和分行支票存款
      帳戶資料查詢明細表（見偵查卷第82頁至第130頁）、南
      山人壽95年9月25日（95）南壽法字第377號函暨其附件（
      見原審卷第113頁至第118頁）等件附卷可資佐證。
（二）關於87年12月31日之變更，被告於偵查時供稱：「甲○○
      與卓昭經常吵架，如果他倆發生什麼事，他兒子呂昂泊
      勢必由我們養；另呂銘哲是我大哥，平常都沒錢養母親，
      若出事就算供養我母親；呂忠謀的部分也算我母親，是因
      我父家產被呂忠謀敗光了，所以我才想這樣子變更。但我
      當初在變更時，都有打手機告訴告訴人說失效要重新加入
      的事情，說整個內容會變，但沒詳細說要變更什麼項目，
      他說隨便我。」（見調偵卷第41頁），於原審審理時供稱
      ：87年加入時之受益人，是拿83年的保單來抄的，沒有問
      告訴人等語（見原審卷第101頁）。然果依被告所辯，擔
      心告訴人或其配偶出意外後，呂昂泊之教養經濟問題，自
      應將告訴人、卓昭之身故受益人指定為呂昂泊，較合情
      理，豈有將告訴人夫妻之受益人指定為已高齡77歲之祖母
      ？再者，83年7月6日之PA<001728>加入卡上，有關呂寶昭
      之身故受益人，係記載呂楊婉，惟在87年12月31日之加入
      卡上，則記載為告訴人，若如被告所言，87年12月31日該
      次之受益人，係照83年間的照抄，又豈會有上開相異之處
      ？又意外險79年投保後，共歷經3次的變更，除了86年1月
      22日變更為告訴人所知悉，業據告訴人於偵查中供陳明確
      外（見調偵卷第40頁），比對前後3次之變更，僅有86年1
      月22日之該次變更與79年投保之時大致相符（除告訴人之
      受益人由呂昂泊改為卓昭，其餘均相同），其他2次變
      更均有不合情理之處，且被告既表示83年呂忠謀之受益人
      之所以改為呂楊婉，係為保障呂楊婉，則何以86年之變更
      ，又將呂忠謀之受益人改為告訴人？顯見僅有86年該次之
      變更，係本於告訴人之同意，其餘2次之變更，實屬被告
      未經告訴人同意擅自加以變更所致。又證人呂淑慇原審審
      理雖證稱：伊於伊姪子呂忠謀死亡後第2天即93年9月2日
      就回娘家，因告訴人要領保險金，要伊做見證人，伊是早
      上回去，第2天伊就回自己家，沒有再回娘家，直到公祭
      時才再回去，回家時已經知道變更受益人的事情，告訴人
      一家人都在罵被告怎麼可以把受益人變更為呂楊婉等語（
      見原審卷第93頁、第94頁、第95頁）。惟證人呂銘宸證稱
      ：被告係伊胞弟，告訴人係伊大哥的兒子，呂忠謀死亡後
      伊第2天下午就回去，當時沒有看到呂淑慇，伊回去時也
      沒有聽到伊大哥家在罵保險受益人被改掉，那時應該還不
      知道等語（見原審卷第97頁）。是二人證詞互相比對有所
      矛盾。而告訴人則證稱：伊去保險公司申請保險理賠是在
      呂忠謀死亡好幾天後，不是在9月2日，才知道受益人被變
      更，但伊覺得先把300萬元領回來對大家比較好，所以伊
      有請呂淑慇在呂楊婉去領保險金時做見證，但不是在9月2
      日（見原審卷第54頁反面、第94頁），是以呂淑慇或係記
      憶不清，而誤認告訴人請伊見證請領保險金之時間，故無
      法以呂淑慇之證詞推論告訴人早於呂忠謀死亡前即已知悉
      受益人遭更改，而認87年12月31日之變更為告訴人所明知
      之事實，而為被告有利之認定。
（三）被告另主張告訴人未能給付足夠之款項，保費係伊幫告訴
      人繳納云云。然查，縱告訴人給付予被告之款項金額不足
      以支付迄今全部之個人壽險、意外險、房屋貸款所需，亦
      僅屬告訴人是否應償還被告為其先行支付之款項之民事上
      債權債務問題，保險係與私人高度結合之契約，自不因被
      告曾墊付部分保費，即可當然獲得告訴人保險契約之主導
      權，而得未經同意擅自更改告訴人保險契約之內容，是此
      亦不影響被告偽造文書之罪責。
（四）綜上，本件事證明確，被告犯行堪以認定，應依法論科。
二、核被告所為，係犯刑法第216條、第210條行使偽造私文書罪
    。被告偽造「甲○○」署押之行為，為其偽造私文書之部分
    行為，其偽造私文書之低度行為，復為行使之高度行為所吸
    收，均不另論罪。
貳、不另為無罪之諭知部分：
一、公訴意旨另以：被告於85年8月2日，在不詳地點，擅自更改
    甲○○所投保之壽險繳費通知地址，並於地址變更照會單「
    要保人簽名」欄上偽簽「甲○○」之姓名，持向不知情之南
    山人壽承辦人員行使，並自85年11月4日起，即停止代繳甲
    ○○之人壽保險保費，使甲○○之壽險部分，因之由南山人
    壽公司按月自壽險保單價值墊繳，甲○○無從知悉上情。因
    認被告此部分亦涉犯刑法行使偽造私文書罪嫌云云。
二、按犯罪事實應依證據認定之，無證據不得推定其犯罪事實，
    刑事訟訴法第154條定有明文。次按刑事訴訟法上所謂定犯
    罪事實之證據，係指足以認定被告確有犯罪行為之積極證據
    而言，該項證據自須適合於被告犯罪事實之認定，始得作為
    斷罪之資料，而認定不利於被告之事實，須依積極證據，苟
    積極證據不足為不利於被告事實之認定時，即應為有利於被
    告之認定，更不必有何有利之證據，最高法院29年上字第
    3105號、30年上字第816號分別著有判例可資參照。另刑法
    偽造私文書罪責之成立以足以生損害於公眾或他人為要件，
    此觀諸刑法第210條之規定自明。
三、訊據被告就85年8月2日之地址變更照會單亦為伊所簽寫等情
    之事實部分固不諱言，惟堅決否認此部分有何偽造文書犯行
    ，辯稱：因告訴人向南山人壽辦理房屋貸款，故須以南山人
    壽為受益人，收費地址就改為總公司，後來公司電腦變更，
    總公司不得為收費地址，伊有打電話問告訴人要改哪裡，他
    說改到伊家，讓伊處理，故伊才在地址變更照會單上代告訴
    人簽名，並將收費地址改至伊住處等語。
四、公訴人認被告涉有罪嫌，無非以告訴人之指訴，佐以前述之
    地址變更照會單為其主要論據。
五、然查：
（一）刑法偽造私文書罪責之成立，以足以生損害於公眾或他人
      為要件，是本件此部分之關鍵厥為，被告擅自變更告訴人
      壽險繳費通知地址，是否足生損害於告訴人或南山人壽公
      司？
（二）依告訴人告訴狀之記載，有關壽險保費之繳納，係自85年
      6月間起，按月匯款委由被告向保險公司繳納（見他字卷
      第2頁），參諸告訴人於檢察官94年2月4日偵查中亦陳稱
      ：其匯款至被告在彰化銀行永和分行開立之帳號00000000
      000000號帳戶，再由被告領出，幫其繳納等語（見偵查卷
      第47頁）；告訴人於原審審理中亦陳稱保費係由被告繳納
      的（見原審卷第86頁）；足見有關告訴人之上開壽險保費
      ，自85年6月起即委託被告繳交無訛。
（三）雖告訴人個人壽險保單之收費地址，一開始為臺北縣新店
      市告訴人住處，後係因南山人壽電腦系統變動，將收費地
      址變更為總公司，之後則由被告填寫地址變更照會單，將
      收費地址改為被告住處等情，業據證人陳建欽於原審審理
      中證述明確，亦有南山人壽95年6月7日95）南壽法字第21
      5號函檢送之個人壽險要保書、契約內容變更申請書、南
      山人壽95年9月25日（95）南壽法字第377號函等件可參。
      然如前述，被告係自85年6月起即受告訴人之委託被告繳
      交壽險保費，則相關之保費通知地址改為被告之住所地，
      於法並不足以生損害於告訴人。雖事實上被告自85年9月
      起即未按時替告訴人繳納壽險之保費，致發生告訴人之壽
      險保費以保單現金價值自動墊繳之情形，惟此乃係因被告
      嗣違反受託之義務，未按時代繳保費之故，而與被告變更
      相關之保費通知地址為被告之住所地之作為並無直接關連
      。是於法尚不得認被告變更保費通知地址之作為足以生損
      害於告訴人。另南山人壽保險公司因未收到告訴人壽險之
      保費，而自保單現金價值自動墊繳，益足見南山人壽保險
      公司，亦未生有任何之損害。被告此部所為既不生損害於
      告訴人或南山人壽保險公司，即與刑法偽造文書之構成要
      件有間，不得遽以該罪相繩。
六、此外復查無其他積極證據足資證明被告有何偽造文書犯行，
    是不能證明被告犯罪，本應為其無罪之諭知，惟此部分檢察
    官認與上述論罪科刑之部分，有連續犯裁判上一罪之關係，
    爰不就此部分另為無罪之諭知。
參、原審以被告事證明確，而予論科，固非無見。惟（一）查原
    判決事實欄二（一）之部分，並未據檢察官起訴，且該部分
    之行為時間係83年7月間，而與起訴事實之時間（即87年12
    月31日偽造PA<001728>加入卡重新加入意外險），相距近達
    4年半，是於法尚難被告於83年7月間即預見告訴人嗣未依時
    繳交意外險之保費，告訴人復重行加入，而被告再予變更受
    益人，易言之，被告87年間擅自變更告訴人等意外險之受益
    人之行為，與其於83年7月間變擅自變更告訴人壽險保費通
    知地址之行為，顯非基於同一概括之犯意，此部分即非檢察
    官起訴效力所及，不得逕予審判，原審未予詳查，遽就該部
    分一併審理，顯有未洽；（二）另被告85年8月間變擅自變
    更告訴人壽險保費通知地址之部分，因不生損害於告訴人或
    南山人壽保險公司，而不構成偽造文書罪責，原審未詳予勾
    稽，而遽為有罪之認定，亦有未洽；且此部分既不成立犯罪
    ，與原判決事實欄二（一）部分即無裁判上一罪關係，仍不
    得就移送併辦部分併予審理。（三）另原審判決後，中華民
    國九十六年罪犯減刑條例於96年7月16日公布施行，原審未
    及適用，並予減刑，亦有未妥。被告上訴意旨仍執陳詞否認
    犯罪云云，檢察官循告訴人之聲請上訴意旨以原審量刑過輕
    云云，雖均非可採；惟原判決既有上述可議，即屬無可維持
    ，應由本院將原判決撤銷改判。爰審酌被告飾詞卸責，未能
    坦承犯行，犯後態度不佳，迄今未能與告訴人達成和解，尋
    求告訴人原諒，且其身為告訴人之長輩，亦為專業保險從業
    人員，竟利用告訴人對其之信任，為本案之犯行，應予非難
    ，兼衡其智識程度、品行、犯罪動機、手段、目的、所生危
    害等一切情狀，量處如主文第2項所示之刑，並諭知易科罰
    金之折算標準。又被告行為時，刑法第41條係規定：「犯最
    重本刑為3年以下有期徒刑以下之刑之罪，而受6月以下有期
    徒刑或拘役之宣告，因身體、教育、職業或家庭之關係，執
    行顯有困難者，得以1元以上3元以下折算1日，易科罰金。
    」，此折算標準並應適用修正前罰金罰鍰提高標準條例第2
    條規定，就其原定數額提高為100倍折算1日。嗣後刑法第41
    條於90年1月12日修正施行，規定為：「犯最重本刑為5年以
    下有期徒刑以下之刑之罪，而受6個月以下有期徒刑或拘役
    之宣告，因身體、教育、職業、家庭之關係或其他正當事由
    ，執行顯有困難者，得以1元以上3元以下折算1日，易科罰
    金。但確因不執行所宣告之刑，難收矯正之效，或難以維持
    法秩序者，不在此限。」。嗣刑法第41條復於94年1月7日修
    正，95年7月1日施行規定：「犯最重本刑為5年以下有期徒
    刑以下之刑之罪，而受6個月以下有期徒刑或拘役之宣告者
    ，得以新臺幣1000元、2000元或3000元折算1日，易科罰金
    」。經比較上開法律之行為時法、中間時法及裁判時法後，
    以中間時法對被告最有利，依新刑法第2條第1項但書之規定
    ，自應適用中間時之刑法即94年1月7日修正前之第41條第1
    項規定及罰金罰鍰提高標準條例第2條規定，諭知易科罰金
    之折算標準。末查被告本件犯罪在96年4月24日以前，合於
    中華民國九十六年罪犯減刑條例之減刑條件，應依該條例第
    2條第1項第3款之規定，減為有期徒刑2月，並諭知易科罰金
    之折算標準，以示懲儆。
肆、被告在87年12年31日PA<001728>加入卡「要保員工/業務員
    簽名」欄上偽造之「甲○○」署押各1枚，應依刑法第219條
    規定沒收之。
據上論斷，應依刑事訴訟法第369條第1項前段、第364條、第299
條第1項前段，刑法第2條第1項、第216條、第210條、第219條、
94年1月7日修正前第41條第1項前段、修正前罰金罰鍰提高標準
條例第2條，現行法規所定貨幣單位折算新台幣條例第2條、中華
民國九十六年罪犯減刑條例第2條第1項第3款、第7條，判決如主
文。
本案經檢察官到覃正祥庭執行職務。
中　　華　　民　　國　　96　　年　　8 　　月　　16　　日
                  刑事第二庭審判長法  官  呂丹玉
　　                              法  官  林恆吉
                          　　　　法　官  林銓正
以上正本證明與原本無異。
如不服本判決，應於收受送達後10日內向本院提出上訴書狀，其
未敘述上訴之理由者並得於提起上訴後10日內向本院補提理由書
（均須按他造當事人之人數附繕本）。
　                                書記官  陳玲憶
中　　華　　民　　國　　96　　年　　8 　　月　　20　　日
 【附表一】
┌───────┬──────────┐
│匯款或存款日期│匯款或存款金額（元）│
├───────┼──────────┤
│85.6.18　　　 │19000　　　　　　　 │
│　 7.15　　　 │19000　　　　　　　 │
│　 8.15　　　 │19000　　　　　　　 │
│　 9.16　　　 │23000　　　　　　　 │
│　 10.15　　　│20000　　　　　　　 │
│　 11.15　　　│24000　　　　　　　 │
│　 12.16　　　│19000　　　　　　　 │
├───────┼──────────┤
│86.1.16　　　 │19000　　　　　　　 │
│　 2.15　　　 │25000　　　　　　　 │
│　 3.15　　　 │25000　　　　　　　 │
│　 4.15　　　 │25000　　　　　　　 │
│　 5.15　　　 │25000　　　　　　　 │
│　 6.16　　　 │25000　　　　　　　 │
│　 7.15　　　 │22000　　　　　　　 │
│　 8.15　　　 │25000　　　　　　　 │
│　 9.15　　　 │25000　　　　　　　 │
│　 10.15　　　│25000　　　　　　　 │
│　 11.14　　　│25000　　　　　　　 │
│　 12.15　　　│20000　　　　　　　 │
├───────┼──────────┤
│87.1.15　　　 │25000　　　　　　　 │
│　 2.16　　　 │25000　　　　　　　 │
│　 3.16　　　 │25000　　　　　　　 │
│　 4.14　　　 │25000　　　　　　　 │
│　 5.15　　　 │25000　　　　　　　 │
│　 6.15　　　 │25000　　　　　　　 │
│　 7.15　　　 │25000　　　　　　　 │
│　 8.15　　　 │25000　　　　　　　 │
│　 9.15　　　 │25000　　　　　　　 │
│　 10.14　　　│25000　　　　　　　 │
│　 11.13　　　│25000　　　　　　　 │
│　 12.14　　　│25000　　　　　　　 │
├───────┼──────────┤
│88.1.15　　　 │25000　　　　　　　 │
│　 2.12　　　 │25000　　　　　　　 │
│　 3.15　　　 │22000　　　　　　　 │
│　 4.15　　　 │25000　　　　　　　 │
│　 5.15　　　 │25000　　　　　　　 │
│　 6.　　　　 │25000　　　　　　　 │
│　 7.15　　　 │23000　　　　　　　 │
│　 8.16　　　 │20000　　　　　　　 │
│　 9.15　　　 │22000　　　　　　　 │
│　 10.15　　　│20000　　　　　　　 │
│　 11.15　　　│20000　　　　　　　 │
│　 12.15　　　│20000　　　　　　　 │
├───────┼──────────┤
│89.1.14　　　 │20000　　　　　　　 │
│　 2.15　　　 │20000　　　　　　　 │
│　 3.15　　　 │20000　　　　　　　 │
│　 4.14　　　 │20000 （15日入帳）　│
│　 5.15　　　 │20000　　　　　　　 │
│　 6.15　　　 │20000　　　　　　　 │
│　 7.13　　　 │20000　　　　　　　 │
│　 8.15　　　 │20000　　　　　　　 │
│　 9.15　　　 │20000　　　　　　　 │
│　 10.15　　　│20000 （16日入帳）　│
│　 11.　　　　│無　　　　　　　　　│
│　 12.14　　　│17000 （15日入帳）　│
├───────┼──────────┤
│90.1.　　　　 │無　　　　　　　　　│
│　 2.14　　　 │20000　　　　　　　 │
│　 3.14　　　 │19000 （15日入帳）　│
│　 4.14　　　 │20000 （16日入帳）　│
│　 5.14　　　 │19000　　　　　　　 │
│　 6.15　　　 │19000　　　　　　　 │
│　 7.16　　　 │19000　　　　　　　 │
│　 8.15　　　 │20000　　　　　　　 │
│　 9.17　　　 │19000　　　　　　　 │
│　 10.13　　　│19000 （15日入帳）　│
│　 11.14　　　│19000 （15日入帳）　│
│　 12.15　　　│19000 （17日入帳）　│
├───────┼──────────┤
│91.1.14　　　 │19000　　　　　　　 │
│　 2.14　　　 │19000 （15日入帳）　│
│　 3.15　　　 │19000　　　　　　　 │
│　 4.15　　　 │19000　　　　　　　 │
│　 5.14　　　 │18000　　　　　　　 │
│　 6.17　　　 │19000　　　　　　　 │
│　 7.14　　　 │19000 （15日入帳）　│
│　 8.14　　　 │19000 （15日入帳）　│
└───────┴──────────┘
【附表二】
 A
┌───────────────────────┐
│投保日期：79.7.5                              │
├───────┬────┬──────────┤
│              │        │    投保單位數　　　│
│              │        │　　                │
│              │        │                    │
│  被保險人　　│ 受益人 ├───┬───┬──┤
│              │        │死亡及│每次傷│癌症│
│              │        │殘廢保│害醫療│住院│
│　            │        │險金  │保險金│每日│
│              │        │      │限額  │補償│
├───────┼────┼───┼───┼──┤
│甲○○（本人）│ 卓昭 │  6   │  3   │ 2  │
├───────┼────┼───┼───┼──┤
│卓昭（妻）  │ 甲○○ │  4   │  3   │ 2  │
├───────┼────┼───┼───┼──┤
│呂寶昭（母）  │ 甲○○ │  1   │  2   │ 1  │
├───────┼────┼───┼───┼──┤
│呂昂泊（子）　│ 甲○○ │  1   │  2   │ 1  │
├───────┼────┼───┼───┼──┤
│呂忠謀（弟）　│ 甲○○ │  2   │  3   │ 1  │
├───────┼────┼───┼───┼──┤
│呂碧娟（妹）　│ 甲○○ │  2   │  2   │ 1  │
└───────┴────┴───┴───┴──┘
 B
┌───────────────────────┐
│投保日期：86.1.22（失效後重新加入）           │
├───────┬────┬──────────┤
│              │        │    投保單位數　　　│
│              │        │　　                │
│              │        │                    │
│  被保險人　　│ 受益人 ├───┬───┬──┤
│              │        │死亡及│每次傷│癌症│
│              │        │殘廢保│害醫療│住院│
│　            │        │險金  │保險金│每日│
│              │        │      │限額  │補償│
├───────┼────┼───┼───┼──┤
│甲○○（本人）│ 卓昭 │  6   │  0   │ 3  │
├───────┼────┼───┼───┼──┤
│卓昭（妻）  │ 甲○○ │  4   │  1   │ 3  │
├───────┼────┼───┼───┼──┤
│呂寶昭（母）　│ 甲○○ │  4   │  0   │ 3  │
├───────┼────┼───┼───┼──┤
│呂昂泊（子）　│ 甲○○ │  1   │  1   │ 0  │
├───────┼────┼───┼───┼──┤
│呂忠謀（弟）　│ 甲○○ │  4   │  0   │ 0  │
├───────┼────┼───┼───┼──┤
│呂銘哲（父）　│ 甲○○ │  2   │  0   │ 0  │
└───────┴────┴───┴───┴──┘
 C
┌───────────────────────┐
│投保日期：87.12.31（生效日期：88.1.4）失效後重│
│新加入                                        │
├───────┬────┬──────────┤
│              │        │    投保單位數　　　│
│              │        │　　                │
│              │        │                    │
│  被保險人　　│ 受益人 ├───┬───┬──┤
│              │        │死亡及│每次傷│癌症│
│              │        │殘廢保│害醫療│住院│
│　            │        │險金  │保險金│每日│
│              │        │      │限額  │補償│
├───────┼────┼───┼───┼──┤
│甲○○（本人）│ 呂楊婉 │  10  │  2   │ 3  │
├───────┼────┼───┼───┼──┤
│卓昭（妻）  │ 呂楊婉 │  6   │  1   │ 3  │
├───────┼────┼───┼───┼──┤
│呂寶昭（母）　│ 甲○○ │  6   │  1   │ 0  │
├───────┼────┼───┼───┼──┤
│呂昂泊（子）　│ 甲○○ │  2   │  1   │ 3  │
├───────┼────┼───┼───┼──┤
│呂忠謀（弟）　│ 呂楊婉 │  6   │  1   │ 0  │
├───────┼────┼───┼───┼──┤
│呂銘哲（父）　│ 呂楊婉 │  6   │  1   │ 0  │
└───────┴────┴───┴───┴──┘
附錄：本案論罪科刑法條全文
中華民國刑法第216條
（行使偽造變造或登載不實之文書罪）
行使第210條至第215條之文書者，依偽造、變造文書或登載不實
事項或使登載不實事項之規定處斷。
中華民國刑法第210條
（偽造變造私文書罪）
偽造、變造私文書，足以生損害於公眾或他人者，處5年以下有
期徒刑。
